【裁判字號】    98,簡,669
【裁判日期】    990723
【裁判案由】    勞工退休金條例
【裁判全文】
臺北高等行政法院裁定
                                       98年度簡字第669號
原      告  甲○○○○
代  表  人  乙○○
被      告  勞工保險局
代  表  人  丙○○○○○○○
訴訟代理人  丁○○
            戊○○
            庚○○
上列當事人間勞工退休金條例事件，原告不服行政院勞工委員會
中華民國98年10月5 日勞訴字第0980019100號訴願決定，提起行
政訴訟，本院裁定如下：
    主  文
原告之訴駁回。
訴訟費用由原告負擔。
    理  由
一、按「原告之訴，有左列各款情形之一者，行政法院應以裁定
    駁回之。但其情形可以補正者，審判長應定期間先命補正：
    ……十、起訴不合程式或不備其他要件者。」「人民因中央
    或地方機關之違法行政處分，認為損害其權利或法律上之利
    益，經依訴願法提起訴願而不服其決定，或提起訴願逾三個
    月不為決定，或延長訴願決定期間逾二個月不為決定者，得
    向高等行政法院提起撤銷訴訟。」行政訴訟法第107條第1項
    第10款、第4條第1項分別定有明文。另「人民不服官署之處
    分，固得循訴願程序以求救濟。但處分如已確定，仍對之提
    起訴願，即為法所不許。」最高行政法院59年度判字第197
    號判例可資參照。是以，提起行政訴訟法第4 條第1 項之撤
    銷訴訟，應以未確定之行政處分為對象。次按「（第1 項 ）
    訴願之提起，應自行政處分達到或公告期滿之次日起30日內
    為之。……（第3 項）訴願之提起，以原行政處分機關或受
    理訴願機關收受訴願書之日期為準。」「訴願人應繕具訴願
    書經由原行政處分機關向訴願管轄機關提起訴願。」「訴願
    人不在受理訴願機關所在地住居者，計算法定期間，應扣除
    其在途期間。」訴願法第14條第1 項、第3 項、第58條第1
    項及第16條前段分別定有明文。亦即，行政處分相對人對於
    行政處分如有不服，應於行政處分送達翌日起算30日（扣除
    在途期間）內提起訴願，否則即逾法定不變期間，再行提起
    撤銷訴訟，乃對於已確定之行政處分提起訴訟，屬起訴不備
    其他要件，應以裁定駁回。
二、原告為雇用勞工之事業主，96年10月、97年1 月至3 月份應
    提繳之勞工退休金，經被告復限期繳納，註明如逾限未繳，
    每逾1 日加徵其應提繳金額3%之滯納金至應繳金額之1 倍為
    止。原告逾期未繳，被告乃分別以0000000 保退限字第0946
    9911030 號、0000000 保退限字第09769911060 號、000000
    0 保退限字第09769911080 號函裁處96年10月、97年1 月至
    3 月之滯納金分別7,404 元、9,528 元，8,670 元，3,416
    元（以上三處分簡稱為前處分），經原告於97年10月3 日去
    函被告請求免繳滯納金（另含96年9 月、11月、12月及97年
    4 月之滯納金），被告以97年10月16日保退2 字第09710193
    530 號函否准。原告不服，提起訴願，訴願決定將被告上開
    否准函撤銷，並命被告於2 個月內另為適法之處分，經被告
    重新審查後，乃以98年4 月7 日保退2 字第09810076760 號
    函（下稱原處分）註銷96年9 月、11月、12 月 及97年4 月
    之滯納金，就96年10月份及97年1 月、2 月及3 月份滯納金
    為第二次裁處，核定應徵滯納金仍如前處分所示。原告不服
    ，復提起訴願，經訴願不受理，遂提起本件行政訴訟。
三、經查，原處分係於98年4 月9 日送至原告營業所即花蓮縣花
    蓮市○○里○○路○號，雖未會晤原告之代表人，但經原告
    受雇人華○○代為收受，簽名並用原告業務專章印於送達證
    書，此有送達證書附原處分卷可稽，合於補充送達之要件，
    自應認業已合法送達。原告就此送達是否合法雖有爭執，惟
    其代表人於準備程序中已直承實際收受原處分，並係於原告
    營業所取得等語在卷（見本院99年3 月16日準備程序筆錄）
    ，已可確認原處分已經原告受雇人華○○於98年4 月9 日收
    受，置於原告代表人可得收受知悉之狀態下。原告雖仍主張
    其代表人實際取得原處分之日期約為98年5 月底云云，然原
    告代表人實際上何時知悉原處分內容，與合法送達日期之起
    算無涉。是以，本案原處分計其提起訴願之期間，應自送達
    次日即98年4 月10日起算30日。惟因原告設址於花蓮縣花蓮
    市○○里○○路○號，依行政院89年6 月21日臺89訴字第17
    951 號令發布之「訴願扣除在途期間辦法」之規定，扣除在
    途期間6 日，核計其提起訴願之期間自98年4 月10日起算至
    98年5 月15日（星期五）屆滿。惟原告遲至98年6 月5 日始
    向被告提起訴願，此有勞保局外包收文章戳日期蓋於書函上
    可稽，顯已逾訴願之法定不變期間，原處分應已確定，揆諸
    首開說明，其訴願本為法所不許，故而，原處分業已確定，
    訴願乃為不受理決定。原告對於已確定之行政處分提起本件
    撤銷訴訟，於法即有未合，應予駁回。
依行政訴訟法第107 條第1 項第10款後段、第104 條、民事訴訟
法第95條、第78條，裁定如主文。
中    華    民    國    99    年     7    月    23    日
                    臺北高等行政法院第一庭
                                    法  官  楊得君
上為正本係照原本作成。
本件以訴訟事件所涉及之法律見解具有原則性者為限，始得於本
裁定送達後10日內向本院提出抗告狀（須按他造人數附繕本），
並經最高行政法院許可後方得抗告。
中    華    民    國    99    年     7    月    23    日
                                    書記官  徐子嵐

司法院資訊處製作；財團法人民間司法改革基金會備份。
